臺灣高雄地方法院刑事判決　　　　　　　94年度易字第1993號
公　訴　人　臺灣高雄地方法院檢察署檢察官
被　　　告　戊○○
　　　　　　庚○○
　　　　　　丙○○
上　一　人
選任辯護人　唐治民律師
被　　　告　甲○○
選任辯護人　吳玉豐律師
　　　　　　趙建華律師
上列被告因傷害等案件，經檢察官提起公訴（94年度偵字第1232
7 號），本院判決如下：
    主  文
戊○○共同傷害人之身體，處有期徒刑拾月。
庚○○、丙○○、甲○○共同傷害人之身體，各處有期徒刑伍月
，如易科罰金，均以銀元參佰元即新臺幣玖佰元折算壹日。
    事  實
一、戊○○因莊見賢向其借款新臺幣（下同）45萬元未還，遂於
    民國94年5 月8 日凌晨5 時20分許，邀集庚○○、丙○○及
    甲○○前往址設高雄市○○區○○路31號之「大白鯊網咖店
    」向莊見賢催討債務，渠等抵達後，由戊○○、庚○○及甲○○進入「大白鯊網咖店」店內找莊見賢，其後莊見賢雖與
    戊○○等4 人一同離開上開網咖店，並同往網咖店前其所駕
    駛之自用小客車旁，惟因莊見賢車內置放刀具，為庚○○等
    人所察覺，且拒絕進入該車內與戊○○等4 人同往高雄市區
    處理債務事宜，戊○○即與庚○○及丙○○、甲○○共同基
    於傷害人身體及強制他人行無義務之事之犯意聯絡，由庚○○、丙○○及甲○○等3 人以拳頭徒手毆打莊見賢頭部及身
    體等處，欲將其推入上開自用小客車內，當莊見賢以雙手頂
    住車身拒絕進入車內時，戊○○竟持自該車後車廂內所發現
    之汽車大鎖（起訴書誤載為機車大鎖）（未扣案）猛力毆擊
    莊見賢之右手數下，致莊見賢受有右手第四指壓砸傷（截肢
    ）、右手第三指骨折、頭部外傷之傷害，渠等直至見莊見賢
    倒地流血不止始罷手，並迅速騎乘機車離開現場。
二、案經莊見賢訴由高雄市政府警察局鼓山分局報請臺灣高雄地
    方法院檢察署檢察官偵查起訴。
  　理  由
壹、程序方面：
一、被告戊○○對於證人即告訴人莊見賢、證人許鳳芬、潘玉珍
    、證人即同案被告庚○○、丙○○、甲○○於警詢之陳述，
    及卷附診斷證明書、切結書等書證，知有刑事訴訟法第159
    條第1 項不得為證據之情形，於本院審理時，均未聲明異議
    ，依法自應視為同意上開證人於警詢中所為之陳述及上開書
    證得作為證據，本院審酌前開證人於警詢中所為陳述及前開
    書證作成時之狀況均屬正常，並均與本案相關之待證事實具
    有關連性，是認前開證人於警詢中所為之陳述及上開書證為
    適當，依刑事訴訟法第159 條之5 第2 項之規定，認具證據
    能力。
二、被告庚○○對於證人即告訴人莊見賢、證人許鳳芬、潘玉珍
    、證人即同案被告戊○○、丙○○、甲○○於警詢之證述，
    及卷附診斷證明書、切結書等書證，知有刑事訴訟法第159
    條第1 項不得為證據之情形，於本院審理時，均未聲明異議
    ，依法自應視為同意上開證人於警詢中所為之陳述及上開書
    證得作為證據，本院審酌前開證人於警詢中所為陳述及前開
    書證作成時之狀況均屬正常，並均與本案相關之待證事實具
    有關連性，是認前開證人於警詢中所為之陳述及上開書證為
    適當，依刑事訴訟法第159 條之5 第2 項之規定，認具證據
    能力。
三、被告丙○○對於證人即告訴人莊見賢、證人許鳳芬、潘玉珍
    、證人即同案被告戊○○、庚○○、甲○○於警詢之證述；
    及卷附診斷證明書、切結書等書證，知有刑事訴訟法第159
    條第1 項不得為證據之情形，於本院審理時，均未聲明異議
    ，依法自應視為同意上開證人於警詢中所為之陳述及上開書
    證得作為證據，本院審酌前開證人於警詢中所為陳述及前開
    書證作成時之狀況均屬正常，並均與本案相關之待證事實具
    有關連性，是認前開證人於警詢中所為之陳述及上開書證為
    適當，依刑事訴訟法第159 條之5 第2 項之規定，認具證據
    能力。
四、被告甲○○及辯護人對於證人許鳳芬、潘玉珍、證人即同案
    被告戊○○、庚○○、丙○○於警詢之證述，及卷附診斷證
    明書、切結書等書證，知有刑事訴訟法第159 條第1 項不得
    為證據之情形，於本院審理時，均未聲明異議，依法自應視
    為同意上開證人於警詢中所為之陳述及上開書證得作為證據
    ，本院審酌前開證人於警詢中所為陳述及前開書證作成時之
    狀況均屬正常，並均與本案相關之待證事實具有關連性，是
    認前開證人於警詢中所為之陳述及上開書證為適當，依刑事
    訴訟法第159 條之5 第2 項之規定，認具證據能力。
五、被告甲○○及辯護人爭執證人莊見賢於警詢之證述無證據能
    力，查證人莊見賢於警詢陳述，固係被告以外之人於審判外
    之言詞陳述，原則上不具有證據能力；惟其經本院多次傳喚
    及囑警按址拘提，均未能傳、拘到庭，有拘票、報告書各2
    份及本院送達證書6 份可證（見本院卷第165 、166 、188
    、189 、229 、230 、232 至240 頁），足見莊見賢確有所
    在不明傳喚不到之情形；而參以莊見賢係因遭被告等人傷害
    後，經員警告知以相關權利後而製作，內容為其如何遭被告
    等人加害之親身經歷敘述，堪認就該筆錄之製作，莊見賢無
    不能自由陳述，或遭違法取證之情事，而具有信用性，即可
    信之特別情況，並為證明犯罪事實存在所必要，故以之作為
    證據亦屬適當，因認證人莊見賢於警詢所為陳述，符合刑事
    訴訟法第159 條之3 第3 款規定，於本案具有證據能力，得
    作為證據。
貳、實體方面：
一、上開事實業據被告庚○○、丙○○及甲○○等3 人於本院審
    理時坦承不諱，核與證人莊見賢於警詢、偵查中之證述、證
    人潘玉珍於警詢之證述、證人丁○○於本院之證述及證人即
    共同被告庚○○、丙○○於本院所為之證述大致相符，並有
    卷存高雄市立小港醫院診斷證明書1 紙、本院94年度票字第
    3785號民事裁定影本1 份、切結書影本1 紙、「大白鯊網咖
    店」監視錄影光碟1 片、監視錄影翻拍照片7 張等物為證，
    堪信屬實。
二、又被告庚○○、丙○○、甲○○對其等所為上開強制及傷害
    犯行既均坦承不諱，且其等供稱該大鎖係自莊見賢所駕駛之
    自用小客車之後車廂取出，核與被告戊○○供稱該大鎖係自
    後車廂取出，不是丙○○的等語相符（見本院卷第277） ，
    參以被告庚○○等人既已供承犯行，實無須特別就大鎖係自
    何處取出為虛偽之陳述，是以其等供述大鎖係自莊見賢之自
    小客車後車廂取出乙節，應與事實相符，尚堪採信，起訴書
    論以該大鎖係自某被告之機車處取出之機車大鎖云云，應有
    未合。
三、被告戊○○固不否認有因向莊見賢催討債務而邀集庚○○、
    丙○○及甲○○前往「大白鯊網咖店」，其後莊見賢並與其
    等一同走出網咖，以及共同被告庚○○、丙○○等人有毆打
    莊見賢之情，惟矢口否認有上開傷害及強制犯行，辯稱：伊
    並無毆打莊見賢，亦無涉犯強制罪嫌，係丙○○持大鎖毆打
    莊見賢云云。惟查：
  (一)證人莊見賢證述：94年5 月8 日案發時，被告4 人都有打我
    ，我先被他們壓往車內，我手扶在車門抗拒，手指被砸斷，
    而且後腦被砸，．．，過一下子就被打倒在車旁的地上等語
    （見偵卷第136 頁）；此核與證人即網咖附近之阿梅檳榔攤
    店員潘玉珍證述：現場約4 人共同毆打莊見賢等語（見偵卷
    第45頁），以及證人即被告庚○○證稱：其等欲強拉莊見賢
    上車，先後均有毆打莊見賢，而由戊○○持上開自用小客車
    後車廂內之大鎖毆擊莊見賢等語（見本院卷第199 、200 頁
    ）大致符合，亦與被告庚○○、丙○○及甲○○3 人自白係
    被告4 人共同毆打莊見賢，並係由戊○○持大鎖猛毆莊見賢
    等情（見本院卷第44、80頁）相符，足認證人莊見賢確因拒
    絕與被告戊○○等4 人上車同往解決債務，致遭受被告戊○○等4 人共同推拉及毆打無訛，被告戊○○辯稱伊未毆打莊
    見賢及強制莊見賢上車云云，自無足採。
  (二)繼以本案係被告戊○○邀集被告庚○○、丙○○、甲○○等
    人前往上開地點找莊見賢處理債務糾紛，為被告戊○○所自
    承（見警卷第10頁），被告戊○○亦不否認庚○○、丙○○
    毆打莊見賢時，伊始終在場之情；則被告庚○○、丙○○與
    莊見賢先前並無仇怨，亦無任何利害關係，若未受被告戊○○之指示，並與戊○○、甲○○有傷害莊見賢之犯意聯絡，
    當不至於僅因不滿莊見賢態度不佳，以及不願上車，即強行
    將莊見賢推入車內並將之毆打成傷；復參以證人莊見賢於偵
    查中證稱：被打時有聽到被告戊○○說不要用刀子，用大鎖
    等語（見偵卷第136 頁），此核與被告庚○○、丙○○、甲○○上開自白毆打莊見賢時係由戊○○持大鎖毆擊之情節大
    致相符，亦與現場目睹之證人潘玉珍證述4 人均有打（見偵
    卷第45頁）及證人丁○○證述係由被告戊○○持一黑黑的東
    西毆打莊見賢之情相符（見本院卷第209 頁）。衡以被告庚○○、丙○○2 人與戊○○並無仇係，倘本案僅係其等2 人
    所為，實無須在坦承傷害及強制犯行後，於本院時又另行供
    稱另有共犯甲○○及戊○○之理。復依證人庚○○於本院證
    稱：因戊○○私下表示其無前科，故要其與丙○○擔罪，並
    稱如果不擔沒有關係，反正伊知道其住處，也知道其有1 個
    女兒，其怕伊做出傷害家人之事，所以就承認等語（見本院
    卷第200 頁），足見被告庚○○以及丙○○先前供承本案係
    其等2 人毆打莊見賢乙節，純係因被告戊○○之要求而為不
    實之供述。是被告戊○○辯稱伊未毆打莊見賢，係由丙○○
    持大鎖毆打莊見賢云云，核與上開證人之證述及同案被告之
    自白均相左，且與常情未符，所辯要無足採。
  (三)綜上所述，被告戊○○、庚○○、丙○○、甲○○等4 人上開
    犯行事證明確，自應依法論科。
四、論罪、科刑：
　(一)被告戊○○等4 人於行為後，如附表所示之相關法律均業經
  　變更，並俱於95年7 月1 日施行，玆經整體比較結果，裁判
    時法並未較為有利，從而依刑法第2 條第1 項規定，自應適
    用各該行為時法，亦即修正前法至明。
　(二)核被告戊○○、庚○○、丙○○、甲○○所為，均係犯刑法
　　第277 條第1 項之傷害罪及同法第304 條第1 項之強制罪。
  　被告戊○○等4 人就上開犯行皆有犯意之聯絡及行為之分擔
    ，應依共同正犯論處。又被告戊○○等人所犯上揭二罪間，
    有方法、目的之牽連關係，應依修正前刑法第55條後段之規
    定，從一重之傷害罪處斷。爰審酌被告等不思以正當途徑解
    決債務糾紛，竟為追討債務，以強暴、脅迫方式欲令告訴人
    莊見賢上車而同往解決債務，並在莊見賢不願就範即進而毆
    打之，致告訴人莊見賢受有前開之嚴重傷害，對告訴人所造
    成之身體傷害及精神恐懼至深且鉅，且被告戊○○犯後猶飾
    詞圖卸，毫無悔意，惡性非輕，惟念及被告庚○○、丙○○
    、甲○○於本院審理時均坦承犯行，態度尚屬良好，並斟酌
    被告戊○○就上揭犯行處於主導地位，被告庚○○、丙○○
    、甲○○均係處於協助地位，以及渠等犯罪目的、手段等一
    切情狀，分別量處如主文所示之刑，被告庚○○、丙○○、
    甲○○並均諭知易科罰金之折算標準。
  (三)又本院認科處上開主文所示之刑，對被告等人所為之犯行已
    足懲儆，是認檢察官對被告戊○○求處有期徒刑1 年4 月，
    被告庚○○、丙○○、甲○○求處有期徒刑1 年，尚屬過重
    ，併此敘明。
  (四)至被告戊○○所持用之大鎖，雖係傷害告訴人莊見賢之工具
    ，惟非被告戊○○或共犯庚○○、丙○○、甲○○所有，業
    經被告等人供述在卷，且非違禁物，爰不為沒收之諭知。
五、不另為無罪之部分：
  (一)公訴意旨略以：被告戊○○因莊見賢向其借款45萬元未還，
    而於前開94年5 月8 日凌晨5 時20分許，邀集庚○○、丙○○及甲○○共同基於強制之犯意聯絡，前往開「大白鯊網咖
    店」內向莊見賢催討債務，因莊見賢表示不願與渠等出去網
    咖，戊○○即以右手強行押住莊見賢之右肩及頸部，並向莊
    見賢恫稱：「我有帶槍，跟我們出去」，以此強暴及脅迫方
    式使莊見賢與渠等走出該網咖店，因認被告戊○○、庚○○
    、丙○○、甲○○等人涉犯刑法第304 條之強制罪嫌云云。
  (二)按犯罪事實應依證據認定之，無證據不得認定犯罪事實；又
    不能證明被告犯罪者，應諭知無罪之判決，刑事訴訟法第15
    4 條第2 項、第301 條第1 項分別定有明文。又檢察官對於
    起訴之犯罪事實，應負提出證據及說服之實質舉證責任。倘
    其所提出之證據，不足為被告有罪之積極證明，或其指出證
    明之方法，無從說服法院以形成被告有罪之心證，基於無罪
    推定之原則，自應為被告無罪判決之諭知（最高法院92年度
    台上字第128 號判例意旨參考）。
  (三)本件公訴人認被告戊○○、庚○○、丙○○、甲○○等人涉
    犯上開強制罪嫌，無非以被告戊○○等人之供述、證人莊見
    賢之證述、監視錄影光碟1 片、監視錄影翻拍照片7 張、卷
    附本院94年度票字第3785號民事裁定影本1 份、切結書影本
    1 紙等證據為其論據。
  (四)訊據被告戊○○、庚○○、丙○○、甲○○4 人堅詞否認有
    上開犯行，被告戊○○、庚○○、甲○○均辯稱：並沒有強
    制莊見賢離開網咖，係莊見賢主動與其等一同出去，錄影帶
    也看得很清楚，當天也沒有帶槍等語。被告丙○○辯稱：因
    渠沒有進去網咖，係戊○○、庚○○、甲○○一起進入找莊
    見賢，有看到他們4 個人一起出來，渠並無強制犯行等語。
  (五)經查：
  1.據被告戊○○、庚○○、甲○○供稱：係伊等3 人進入網咖
    等語（見警卷第9 、15、31頁），此核與卷附監視錄影照片
    所示係上開3 人進入網咖尋找莊見賢之情相符，是被告丙○○辯稱伊並未進入網咖，且無從知悉被告戊○○等人在其內
    之行為，渠並未有與被告戊○○等人有上開共同強制犯行等
    語，自堪採信。
  2.又監視錄影翻拍照片7 張觀之，其中固有2 張照片係被告戊○○搭肩在莊見賢之情（見警卷第53、58頁），惟倘莊見賢
    不願與被告戊○○等人離去網咖，被告戊○○既與庚○○及
    甲○○共同進入該店內，當可與庚○○及甲○○一同壓制莊
    見賢離去，而非如照片所示庚○○及甲○○均僅在後跟隨之
    情；又據證人即大白鯊網咖店之店員許鳳芬證述：當我抬頭
    時，只看見莊見賢與3 個男人一同走出去，我以為是朋友來
    找，我不知道發生何事，我沒有看見該3 名男子攜帶兇器等
    語（見偵卷第43頁）。是被告戊○○供述伊係怕莊見賢不跟
    伊談債務，所以將手搭在莊見賢肩上，不是強押伊等語（見
    偵卷第113 頁），被告庚○○及甲○○供稱：並沒有強制莊
    見賢離開網咖，係莊見賢主動與其等一同出去等語（見本院
    卷第44、80頁），尚難謂非屬實。
  3.再由卷附監視照片顯示被告戊○○在網咖時，有以伊右手搭
    肩在莊見賢上，以左手探摸莊見賢左褲袋外側之情（見偵卷
    第53、58頁），是被告戊○○當時雙手既無未持任何工具以
    壓制莊見賢，是證人莊見賢稱被告戊○○有持疑似手槍將之
    壓住云云，確非無疑；而本案並未查獲任何疑似手槍之工具
    ，且被告戊○○等人為上開毆打莊見賢犯行時，亦未曾持類
    似手槍之類之物攻擊莊見賢，是證人莊見賢就此部分證述有
    持疑似手槍將之壓住而強制伊乙節，尚難採信。
  4.末由證人莊見賢於警詢時證稱：我當時在大白鯊網咖裡面上
    網消費，被3 名歹徒將我叫出店外，走出網咖後，戊○○用
    持疑似手槍將我壓住，大聲喝令我不要動等語（見偵卷第38
    頁），是證人莊見賢於警詢既證述係在走出網咖後，才遭戊○○壓住，並非在網咖內有何強制之舉，是自難執監視照片
    顯示被告戊○○以手搭肩之舉，即認伊與被告庚○○、丙○○及甲○○在上開網咖內有何共同強制莊見賢離去網咖之犯
    行。此外除證人莊見賢之指述外，既無何積極證據足以認定
    被告戊○○等4 人有共同強制之犯行，無從論以被告4 人另
    涉有此部分之強制罪。是檢察官認被告戊○○等人涉犯上開
    罪行，因乏直接證據足以佐憑，所為之舉證尚未能達通常一
    般之人均不致有所懷疑，而得確信其為真實之程度，亦無從
    使法院形成被告此部分有罪心證之確信，揆諸前揭說明，自
    應為無罪之諭知，惟因公訴人認此部分強制罪與被告4 人前
    開所犯強制及傷害犯行間，有實質上一罪及裁判上一罪關係
    ，是爰不另為無罪之諭知。
四、退併部分：
　　至檢察官移送併辦被告甲○○另涉犯傷害等案件（即併辦95
 　 年度偵字第3320號、第7831號），因上開併辦部分係認定被
    告甲○○於95年1 月13日許，與案外人乙○○、綽號「建隆
    」、「阿泉」、「成仔」及3 、4 名姓名年籍不詳之男子共
    同基於強制及傷害之犯意聯絡，以強暴、脅迫方式，妨害該
    案被害人己○○之行動自由，並進而毆打被害人己○○，強
    制己○○簽發本票，所為之傷害、恐嚇、妨害自由犯行，此
    核與本案係由戊○○主導，遂邀集被告甲○○、庚○○、丙○○共同強制被害人莊見賢上車以催討債務之事實，二者犯
    罪手法、犯罪人數、及被害對象均不相同；且本案犯罪事實
    之犯罪時間係在94年5 月8 日間，與檢察官移送併案之犯罪
    時間係在95年1 月13日日間，二者相距約達8 月之久；又二
    案之行為人，除被告甲○○外，其餘均與本案不相同；況被
    告甲○○供稱檢察官移送併案部分，係發生本案後，於94年
    10月間，被害人己○○才積欠其債務（見本院卷第278 頁）
    ，是被告甲○○自無法於本案發生時，即基於概括犯意而為
    此二案之傷害及強制之行為至明。是尚無證據顯示上開併案
    部分與本案有裁判上一罪關係，該部分之犯行自非起訴效力
    所及，應退由原檢察官另行起訴，併予指明。
據上論斷，應依刑事訴訟法第299 條第1 項前段，刑法第2 條第
1 項前段、第28條、第277 條第1 項、第304 條、修正前第55條
後段、第41條第1 項前段，刑法施行法第1 條之1 ，修正前罰金
罰鍰提高標準條例第2 條，判決如主文。
本案經檢察官鄧藤墩到庭執行職務。
中　　華　　民　　國　　96　　年　　5 　　月　　17　　日
                  刑事第十庭  審判長法　官  陳玉聰
                                    法  官  鄭凱文
                                    法　官　楊淑珍
以上正本證明與原本無異。
如不服本判決，應於判決送達後10日內，向本院提出上訴狀。
中　　華　　民　　國　　96　　年　　5 　　月　　17　　日
                                    書記官  林秀敏
附錄本件論罪法條全文：
刑法第277條
(普通傷害罪)
傷害人之身體或健康者，處3年以下有期徒刑、拘役或1千元以下
罰金。
犯前項之罪因而致人於死者，處無期徒刑或7 年以上有期徒刑；
致重傷者，處3 年以上10年以下有期徒刑。
刑法第304條
(強制罪)
以強暴、脅迫使人行無義務之事或妨害人行使權利者，處3年以
下有期徒刑、拘役或300元以下罰金。
前項之未遂犯罰之。
┌───────────────────────────────────────────────┐
│附表：                                                                                        │
├──────┬─────────────┬─────────────┬───────┬────┤
│相關變更條文│行為時法（下稱舊法）之內容│裁判時法（下稱新法）之內容│比  較  理  由│備    註│
├──────┼─────────────┼─────────────┼───────┼────┤
│【罰金刑下限│罰金：（銀元）1 元以上。  │罰金：新臺幣1000元以上…。│罰金刑之下限，│舊法有利│
│之變更】刑法│                          │                          │由銀元10元（亦│        │
│第33條第5款 │                          │                          │經提高）即新臺│        │
│            │                          │                          │幣30元，提高為│        │
│            │                          │                          │新臺幣1000元  │        │
├──────┼─────────────┼─────────────┼───────┼────┤
│【易科罰金折│犯最重本刑為5 年以下有期徒│犯最重本刑為5 年以下有期徒│易科罰金折算標│舊法有利│
│算標準變更】│刑以下之刑之罪，而受6 個月│刑以下之刑之罪，而受6 個月│準由銀元300 元│        │
│修正前刑法第│以下有期徒刑或拘役之宣告…│以下有期徒刑或拘役之宣告者│即新臺幣900 元│        │
│41條第1 項前│得以（銀元，下同）1 元以上│，得以新臺幣1000元、2000元│，提高為以新臺│        │
│段、修正前罰│3 元以下折算1 日，易科罰金│或3000元折算1 日，易科罰金│幣1000元、2000│        │
│金罰鍰提高標│。依刑法第41條易科罰金…就│。                        │元或3000元折算│        │
│準條例第2 條│其原定數額提高為100 倍折算│                          │1日           │        │
│→現行刑法第│1 日；法律所定罰金數額未依│                          │              │        │
│41 條 第1 項│本條例提高倍數，或其處罰法│                          │              │        │
│前段        │條無罰金刑之規定者，亦同。│                          │              │        │
╠══════╪═════════════╧═════════════╧═══════╧════╡
║整體比較結果│舊法之最低刑度與易科罰金之折算標準均較低，是舊法較為有利。                      │
╰══════╧════════════════════════════════════════╛
